【裁判字號】    97,裁,3641
【裁判日期】    970717
【裁判案由】    有關教育事務
【裁判全文】
最  高  行  政  法  院  裁  定
                                      97年度裁字第3641號
抗  告  人  甲○○
上列抗告人因與相對人醒吾技術學院間有關教育事務事件，對於
中華民國96年8月13日臺北高等行政法院96年度訴字第779號裁定
，提起抗告，本院裁定如下︰
    主  文
抗告駁回。
抗告訴訟費用由抗告人負擔。
    理  由
一、按抗告法院認抗告為不合法或無理由者，應為駁回抗告之裁
    定。
二、本件原裁定以：抗告人以其就讀相對人附設專科進修學校觀
    光事業科，91學年度第2學期商業套裝軟體學科期末考試日
    期，因與92年觀光日語導遊筆試日期衝突，而申請提前1週
    考試，該科教師楊欣怡欲使抗告人該科不及格重修，所出4
    題目中有2題無法解答，1題超出課本範圍，且楊教師涉嫌將
    考試磁碟片動手腳，使抗告人唯一完成1題答案成為未完成
    ，而使抗告人該科目學期成績不及格，以致抗告人於民國92
    年無法畢業，爰訴請將抗告人91學年度第2學期商業套裝軟
    體學科期末考試作成滿分之判決云云。依抗告人所主張之事
    項，僅涉及教師就學生考試成績之評定，非屬退學或類此之
    處分，不影響其受教育權利，依法不得提起行政訴訟，其起
    訴不備要件等詞，再裁定駁回其在原審之訴。
三、抗告意旨略謂：抗告人91學年度第2學期商業套裝軟體學科
    期末考試成績被評定為不及格，影響畢業總學分之合計，致
    其92年度不能取得畢業證書，參加大學入學或推薦甄試，應
    為行政處分。又抗告人前已向教育部陳情，此應視同本件業
    經訴願程序，抗告人雖係提起給付訴訟，然此訴訟種類之錯
    誤不可歸責抗告人，法院應逕將本件變更為撤銷訴訟。又相
    對人所聘教師，侵害抗告人憲法上所保障之學習基本權，公
    權力行使縱非行政處分，亦會侵害憲法所保障之基本權，基
    於法治國家基本原則，應准許抗告人行政救濟等語，求為廢
    棄原裁定。
四、本院查：按「人民因中央或地方機關之違法行政處分，認為
    損害其權利或法律上之利益，經依訴願法提起訴願而不服其
    決定，或提起訴願逾3個月不為決定，或延長訴願決定期間
    逾2個月不為決定者，得向高等行政法院提起撤銷訴訟。」
    為行政訴訟法第4條第1項所明定。次按「原告起訴不合程式
    或不備其他要件者，行政法院應以裁定駁回之。」同法第10
    7條第1項第10款亦定有明文。復按「各級公私立學校依有關
    學籍規則或懲處規定，對學生所為退學或類此之處分行為，
    足以改變其學生身分及損害其受教育之機會，此種處分行為
    應為訴願法及行政訴訟法上之行政處分，並已對人民憲法上
    受教育之權利有重大影響。人民因學生身分受學校之處分，
    得否提起行政爭訟，應就其處分內容分別論斷。如學生所受
    處分係為維持學校秩序、實現教育目的所必要，且未侵害其
    受教育之權利者（例如記過、申誡等處分），除循學校內部
    申訴途徑謀求救濟外，尚無許其提起行政爭訟之餘地。反之
    ，如學生所受者為退學或類此之處分，則其受教育之權利既
    已受侵害，自應許其於用盡校內申訴途徑後，依法提起訴願
    及行政訴訟．．．。」經司法院釋字第382號解釋理由書揭
    示在案。本件抗告人就讀相對人附設專科進修學校觀光事業
    科，91學年度第2學期商業套裝軟體學科之期末考試成績，
    經教師楊欣怡評定為不及格，此僅涉及教師就學生考試成績
    之評定，非屬退學或類此之處分，而不影響其受教育權利之
    事項，其提起行政訴訟，係屬起訴不備要件。原裁定對抗告
    人在原審之主張如何不足採，均已詳為論斷，核無不合，又
    本件既不得提起行政訴訟，原審之審判長已無再闡明諭知變
    更為撤銷訴訟必要，抗告意旨指摘原裁定違誤，求予廢棄，
    難認有理由，應予駁回。
五、據上論結，本件抗告為無理由。依行政訴訟法第104條、民
    事訴訟法第95條、第78條，裁定如主文。
中    華    民    國    97    年    7     月    17    日
                    最高行政法院第三庭
                        審判長法官  黃  璽  君
                              法官  鄭  小  康
                              法官  鄭  忠  仁
                              法官  黃  本  仁
                              法官  吳  東  都
以  上  正  本  證  明  與  原  本  無  異
中    華    民    國    97    年    7     月    17    日
                              書記官  彭  秀  玲


司法院資訊處製作；財團法人民間司法改革基金會備份。
